【裁判字號】    90,訴,840
【裁判日期】    900817
【裁判案由】    廢棄物清理法
【裁判全文】
臺灣臺南地方法院刑事判決                            九十年度訴字第八四號
    公  訴  人  臺灣台南地方法院檢察署檢察官
    被      告  丙○○
    被      告  甲○○
    被      告  乙○○
    被      告  丁○○
右列被告因違反廢棄物清理法案件，經檢察官提起公訴（九十年度偵字第一八七０號
），本院判決如左：
    主  文
丙○○、甲○○、乙○○、丁○○共同未依規定領有廢棄物處理許可證或核備文件，
從事廢棄物之處理，丙○○處有期徒刑壹年貳月，甲○○、乙○○、丁○○各處有期
徒刑壹年。甲○○、乙○○、丁○○均緩刑肆年。
    事  實
一、丙○○依廢棄物清理法第二十條規定領有廢棄物處理許可證或核備文件，竟自民
    國九十年二月一日起，以日薪新台幣一千二百元至二千五百不等之價格，僱用有
    犯意聯絡之甲○○、乙○○、丁○○共同於台南縣仁德鄉○○段九五五之三號土
    地上，違法從事一般廢棄物鋁料之熔煉處理工作。嗣於九十年二月二日上午十時
    十分許，在上開營業處經環保署南區督導隊人員會同環保警察查獲。
二、案經臺南縣警察局歸仁分局報請臺灣臺南地方法院檢察署檢察官偵查起訴。
    理  由
一、右開未領有廢棄物處理許可證即從事廢物處理之事實，業據被告甲○○、乙○○
    、丁○○人等人坦承不諱，核與丙○○於偵查中自承內容相符，復有查獲現場照
    片二十一幀及行政院環保署九十年二月二日所製作之之稽查紀錄一份在卷可參，
    事證已甚明確。被告丙○○雖於本院審理時辯稱：伊是以一公斤四十二元之價格
    向人家購買房屋裝修拆卸之鋁門框來處理，伊不識字並不知相關法令之規定，且
    之前環保署也沒有來稽查過等語。惟按，廢棄物清理法第二十條規定「公、民營
    廢棄物清除、處理機構經營廢棄物之貯存、清除或處理業務，應列明專業技術人
    員與貯存清除、處理之工具、方法、設備及場所，向地方主管機關申請核發許可
    證。但從事有害事業廢棄物之貯存、清除或處理者，地方主管機關應先報請中央
    主管機關核准，始得發給許可證」。另依環保署八十七年七月三十一日公告之「
    增訂一般事業廢棄物再利用類別及管理方式」，已將「廢單一金屬料（銅、鋅、
    鋁、錫）」等列為一般事業廢棄物管理。被告丙○○明知所處理者係他人拆卸後
    之廢鋁料，難謂無廢棄物之認識。而其為熔煉者，環保署及台南縣市政府，多次
    聲明將拆除二仁溪畔非法熔煉業，且積極查稽，被告之工廠位於二仁溪畔，有稽
    查紀錄及現場照片在卷可參，被告縱不識字，其既投入資金在該處以熔煉鋁料為
    業，透過其識字的親友及認識的同業，不可能不知悉上情。其明知政府將嚴厲查
    緝，又不依法令規定請領合法證件，猶繼續顧工從事熔煉工作，實難於查獲後，
    以不知法律規定為由，卸免責任。丙○○辯解既無可採，被告等人違法事證又甚
    明確，被告等人犯行應可認定。
二、依前揭廢棄物清理法第二十條規定：公、民營廢棄物清除、處理機構經營廢物之
    貯存、清除或處理業務，應列明專業技術人員與貯存、清除、處理之工具、方法
    、設備及場所，向地方主管機關申請核發許可證，被告等人未依該規定領有廢棄
    物處理許可證或核備文件即從事廢棄物之處理，核其所為，均係犯有廢棄物清理
    法第二十二條第二項第四款之罪。被告四人間，有犯意聯絡與行為分擔，均為共
    同正犯。爰審酌被告丙○○為業主、甲○○、乙○○、丁○○為受僱人、四人行
    為所生危害、及犯罪後之態度等一切情狀，分別量處如主文所示之刑，以資懲儆
    。又被告甲○○、乙○○、丁○○前未曾受有期徒刑以上刑之宣告，有台灣高等
    法院被告全國前案紀錄表在卷可憑，其等經此教訓後，應知所警惕，無再犯之虞
    ，本院認其等所宣告之刑以暫不執行為適當，併均諭知緩刑四年，以勵自新。
據上論斷，應依刑事訴訟法第二百九十九條第一項前段、廢棄物清理法第二十二條第
二項第四款、刑法第十一條前段、第二十八條、第七十四條第一款判決如主文。
中      華      民      國      九十      年      八      月    十七    日
                                  臺灣臺南地方法院刑事第五庭
                                          法  官
右正本證明與原本無異。
如不服本判決，應於判決送達後十日內，向本院提出上訴狀。
                                          書記官
中      華      民      國      九十      年      八      月    十七    日
附錄本案論罪科刑法條全文
廢棄物清理法第二十二條第二項
有左列情形之一者，處一年以上五年以下有期徒刑，得併科一百萬元以下罰金︰
一  任意棄置有害事業廢棄物者。
二  事業機構未依本法規定之方式貯存、清除、處理或再利用廢棄物，致污染環境者
    。
三  未經主管機關許可，提供土地回填、堆置廢棄物者。
四  未依第二十條規定領有廢棄物清除、處理許可證或核備文件，從事廢棄物貯存、
    清除、處理，或未依廢棄物清除、處理許可證或核備文件內容貯存、清除、處理
    廢棄物者。
五  執行機關委託未取得許可證之公、民營廢棄物清除、處理機構，清除、處理一般
    廢棄物者；或明知受託人非法清除、處理而仍委託者。
六  公、民營廢棄物處理機構或執行機關未處理廢棄物，開具虛偽證明者。


司法院資訊處製作；財團法人民間司法改革基金會備份。
